臺灣臺北地方法院刑事判決　　　　　　　 93年度訴字第981號
公　訴　人　臺灣臺北地方法院檢察署檢察官
被　　　告　丙○○
選任辯護人　邵華律師
被　　　告　乙○○
選任辯護人　高素真律師
被　　　告　己○○
選任辯護人　羅翠慧律師
　　　　　　李姝律師
上列被告等因偽造文書等案件，經檢察官提起公訴（九十二年度
偵緝字第一二四○號、九十二年度偵緝字第一三九八號、九十二
年度偵字第二○九六四號），本院判決如下：
    主      文
丙○○行使偽造私文書，足以生損害於他人，處有期徒刑捌月，
附表所示偽造之印章、印文及署押均沒收。
乙○○、己○○均無罪。
    事      實
一、丙○○與己○○（原名劉淑華，民國九十二年十二月二十二
    日更名）係朋友關係，己○○與庚○○二人則為昔日之同事
    。
  (一)緣庚○○於九十一年間向己○○提及有意購屋，丙○○得知
    後，為取得仲介機會，居間賺取價差，乃對己○○誆稱當時
    設有接待中心負責出售事宜之臺北縣三重市○○路○段一五
    ○號等房地為其親戚所有（實則該屋為陳海順、陳水永所有
    ，而委託渠等之姪子即東森房屋仲介公司仲介業者丁○○代
    為銷售），可以較為低廉之價格售予庚○○，如經順利成交
    ，將支付按成交面積每坪新臺幣（以下同）一萬元計算之佣
    金予己○○等語，促使不知情之己○○積極遊說庚○○考慮
    購買該處房屋，庚○○因而於九十一年五月底自行前往查看
    同址三樓之房屋（建號為臺北縣三重市第一二一一○建號，
    土地坐落為臺北縣三重市○○段第六四地號、權利範圍萬分
    之一○六），並經實際負責該處房屋銷售之接待中心（設於
    同路段一○三號一樓）人員丁○○帶領看屋。
  (二)庚○○於看屋後，雖有購買意願，然因丁○○表示該屋須連
    同車位一併售出，庚○○則無意購買車位而未成交。詎丙○○得知前情，而出面與丁○○洽談買賣條件後，明知賣方要
    求房屋連同車位一併出售之條件並未變更，且該車位係以區
    分所有權之比例登記，並無獨立權狀可供移轉登記，亦未覓
    得買主願意購買該車位使用，其自身復因經濟狀況不佳，於
    誠泰商業銀行新莊分行所開設之00000000號支票帳
    戶（以下簡稱誠泰銀行支票帳戶），早自九十一年五月二十
    三日起，即因存款不足迭遭退票，顯已無力購買前開不動產
    ，以配合庚○○之需求，扣除車位以降價轉售。竟起意詐取
    購屋款項，意圖為自己不法之所有，先向丁○○表示願以五
    百四十萬元之總價購買前開房屋及車位，並透過不知情之己○○向庚○○誆稱：已代為談妥該房屋不含車位之房屋及土
    地總價為四百九十二萬元，車位部分一併先行過戶予庚○○
    以便辦理貸款，日後再行歸還屋主，惟須於九十一年六月四
    日交付訂金十五萬元云云，使庚○○誤信有成交之可能，而
    於九十一年六月四日，將訂金十五萬元交予己○○，委其代
    為處理，己○○遂於同日應丙○○之約至臺北縣三重市○○
    路○段一○三號一樓東森房屋仲介有限公司三重辦事處（以
    下稱東森房屋三重辦事處），配合辦理相關事宜。
  (三)又丙○○為取信於庚○○，乃於己○○到場簽約之前，另以
    覓得他人願意單獨購買車位為由，要求不知情之丁○○配合
    出具含車位總價五百四十萬元及不含車位總價為四百九十二
    萬元之不動產買賣要約承諾書各一件，並交付前開誠泰銀行
    支票帳戶，面額一百萬元，票載發票日為九十一年六月五日
    之支票一紙，交丁○○做為訂金。俟己○○到場後，丙○○
    即安排己○○代表庚○○以買方身分與丁○○簽訂該不含車
    位總價四百九十二萬元之「東森房屋不動產買賣要約承諾書
    」，並收取庚○○所交付之前開訂金十五萬元（此部分因丁○○已收取丙○○交付之訂金支票，故由丙○○直接簽收訂
    金）。完成前開斡旋程序後，為接續進行買賣事宜，詐取款
    項，丙○○遂聯絡另名不知情之仲介業者乙○○，誆稱其已
    取得屋主陳海順、陳水永之授權，處理本件房屋出售事宜，
    並與買方談妥交易條件，然因賣方事務繁忙，無法親自到場
    簽約，其因居間轉售，不便出面處理，委託乙○○協助以賣
    方代理人身分，出面與買方簽約云云。惟因乙○○要求丙○○出示屋主之授權資料，丙○○為完成向庚○○詐取買賣價
    金之目的，乃於同年月八日以前之某不詳時、地，委託不知
    情之刻印業者，刻製陳海順、陳水永之印章各一枚，並冒用
    彼二人名義，偽造九十一年六月八日之授權書一紙（並於其
    上偽造陳海順、陳水永之署押及印文，其情形詳如附表所示
    ），內容略為陳海順、陳水永二人委託乙○○處理前述房屋
    及土地之買賣簽約事宜，委託期間自九十一年六月八日至同
    年月十五日止等語，並連同印章提交乙○○而行使之，乙○○遂誤信為真正，同意代理之。
  (四)其間適逢丙○○之友人甲○○向丙○○催討先前積欠之債務
    二十萬元，丙○○為表示正在進行不動產投資，將有獲利可
    供清償債務，用以安撫甲○○；並表現處理車位之意願及能
    力，藉以取信買方庚○○及賣方代理人丁○○二人，用以爭
    取時間繼續買賣程序，以便詐取價金，乃向甲○○謊稱伊正
    在從事房地產投資，有機會獲利，並於九十一年六月十一日
    帶同甲○○前往東森房屋三重辦事處，告以其係投資本件房
    地買賣，甲○○如同意具名擔任買方簽立訂金收據，除可確
    保債權獲償外，於賣方發生違約情事時，亦可請求以訂金（
    二十萬元）倍數計算之賠償金等語，以說服甲○○同意具名
    擔任車位之買受人。俟甲○○同意後，丙○○即對丁○○表
    示甲○○係該有意購買車位之人，而於同（六月十一）日由
    不明原委之甲○○、丁○○二人，分別以買方本人及賣方代
    表身分，簽立二十萬元之訂金收據一紙（丙○○於同年月十
    四日，依該訂金收據記載，匯款二十萬元至丁○○之臺北銀
    行三重分行帳戶）。
  (五)丙○○於完成前述程序後，即透過乙○○介紹不知情之代書
    業者戊○○代辦簽約事宜，並與乙○○相約在同年月十四日
    上午前往位於臺北市○○區○○路三十五號四樓之「春億代
    書事務所」簽約，另透過己○○通知庚○○前往簽約。九十
    一年六月十四日，庚○○即由己○○陪同前往春億代書事務
    所，與擔任賣方代理人之乙○○，簽訂房地買賣契約書及協
    議書，約定不含車位之總價款為四百九十二萬元，第一期即
    簽約當日應付一百一十二萬元（含訂金十五萬元），餘款三
    百八十萬元俟完成過戶，金融機構核撥貸款後給付，並同時
    交屋，另車位部分則先連同前開房地一併過戶予庚○○，以
    便辦理貸款，待完成銀行貸款後，再行過戶返還賣方等情，
    而由不知情之乙○○基於代理意思，持丙○○所交付偽造之
    陳海順、陳水永印章，在前開買賣契約書及協議書上簽名、
    用印，庚○○亦當場交付現金五萬元及以中國信託商業銀行
    三重分行，帳號0000000000─○五號，支票號碼
    ＢＢ0000000號，面額一百萬元之本行（中國信託商
    業銀行三重分行）支票一紙予乙○○代為簽收，至於丙○○
    則以前去拿取所有權狀，未及趕回為由，於簽約過程中始終
    迴避到場，以免乙○○等人查覺有異。同（十四）日下午，
    丙○○始應乙○○之約，前往臺北市○○路乙○○之上班地
    點，向其拿取庚○○因陷於錯誤而交付之前開第一期價款餘
    額一百零五萬元（含現金五萬元及面額一百萬元之支票一紙
    ）。嗣因庚○○簽約後，久未接獲過戶通知，發覺有異，經
    前往接待中心詢問丁○○本件買賣事宜後，始知受騙。
二、案經庚○○訴由臺北市政府警察局信義分局報請臺灣臺北地
    方法院檢察署檢察官偵查起訴。
    理      由
壹、有罪部分：
一、訊據被告丙○○供承於前開時、地，分別以居間仲介、購屋
    、授權代理、投資買賣及辦理代書業務等事由，與其友人即
    本件被告己○○、代售房屋之仲介業者丁○○、仲介業者即
    本件被告乙○○、債權人甲○○及代書戊○○等人，接洽辦
    理上述各項仲介、購屋及簽約事宜；並刻製屋主陳海順、陳
    水永印章，用以製作前開授權書及簽訂契約；暨透過被告己○○、乙○○二人，收取告訴人庚○○所交付之購屋價款共
    一百二十萬元（含訂金十五萬元、第一期價款之現金五萬元
    及面額一百萬元之支票一紙）等事實。惟矢口否認有何詐欺
    暨偽造文書情事，辯稱：伊因得知告訴人無意購買車位，屋
    主嗣後亦同意以不含車位四百九十二萬元之價格出售前開房
    屋及土地，故出面以連同車位總價五百四十萬元之價格，向
    代售房屋之仲介丁○○購買，擬將房屋及土地部分轉售予告
    訴人，車位部分則另行出售賺取利潤，告訴人亦知悉此一購
    買、轉售情形，而無欺瞞情事，詎因告訴人嗣後反悔，無意
    購買前開房屋及土地，致無法完成交易，被告本人則因經濟
    狀況惡化，致未能將先前向告訴人所收取之價款（含訂金）
    一百二十萬元返還，並非有意詐欺；至於屋主陳海順、陳水
    永之印章及授權書，均係於渠等代理人丁○○知情之情形下
    製作，並非偽造云云。
二、經查：
  (一)本件臺北縣三重市○○路○段一五○號三樓之房地係屬陳海
    順、陳水永所有，除委託渠等姪子即東森房屋仲介公司（下
    稱東森房屋）仲介業者丁○○代為銷售外，並無委託或授權
    他人代為銷售或簽約等情，業據陳海順於偵訊時證稱：該屋
    係我和陳水永共有，委託姪子丁○○出售，若要簽約，丁○○會要我出面和買方直接簽約，並未將本件房地出售予丙○○，除丁○○外並未委託或授權他人銷售及簽約，亦未收取
    庚○○之訂金等語綦詳（見九十二年度偵緝字第一三九八號
    卷第九八至九九頁），核與證人丁○○於本院證稱：本件三
    重市○○路○段一五○號是一棟大樓，屋主陳海順、陳水永
    是我親叔叔，由我於該處設置接待中心負責銷售，並未授權
    給他人作仲介買賣等語相符（見本院卷第一四三至一四四頁
    ）。
  (二)本件房屋之車位，係以建物共同使用之權利範圍登記「含停
    車位編號３」，而無獨立之所有權可供單獨移轉，此有該建
    物所有權狀之記載可憑（見九十二年度偵字第四九四六號卷
    第三七頁），是以該不動產所有人（含建物所有人陳海順及
    土地所有人陳水永）均係以車位與房地一併出售作為買賣標
    的物，受託處理銷售事宜之證人丁○○，亦係以此為標的，
    分別與告訴人及被告丙○○洽談銷售事宜，並與被告丙○○
    約定總價五百四十萬元，而應其要求分別立具包含車位總價
    五百四十萬元及不含車位四百九十二萬元之不動產買賣要約
    承諾書各一件，業據證人丁○○證稱：「這棟房子的車位沒
    有獨立的權狀，是依照持分比例判斷是否包括車位在內，這
    份權狀上面有記載車位編號，所以是包含車位在內。」（見
    本院卷第一四四頁）、「（問：車位是否可以與房子分開過
    戶？）不可以，除非已經持有本棟房屋的所有權，否則就不
    能單獨過戶車位。這個情形，我在簽要約承諾書時，就已經
    告訴丙○○」（見本院卷第一四九頁）、「（問：當時屋主
    有無同意要五百四十萬元出售房子、車位？）有的」（見本
    院卷第一五○頁）、「（告訴人看屋時，所開出之售價）沒
    有按坪開價，我們是連同車位開總價出來，而且這間開出去
    的總價，也是連同車位一起計算」、「是丙○○要求簽二份
    要約承諾書。我沒有分別就房子、車位去跟屋主談價錢，就
    只有一個總價。」（均見本院卷第一五四頁）、「‧‧‧這
    五百四十萬元的價格是丙○○委託我去跟賣方談的價錢，後
    來賣方也同意此一價格，所以才找他們過來付訂金。」（見
    本院卷第一五八頁）等語綦詳；訊之被告丙○○復自承：「
    本件有二份要約承諾書，一份是以我自名義簽的，是連同車
    位的承諾書，另外一份是要交給庚○○，所以標明不含車位
    ‧‧‧」等語在卷（見本院卷第一五五、一五六頁），自堪
    認定。
  (三)被告丙○○明知與仲介丁○○約定之房地總價為連同車位五
    百四十萬元，為配合告訴人之購屋需求，仍隱瞞前開交易約
    定，透過不知情之被告己○○向告訴人誆稱談妥扣除車位後
    之總價四百九十二萬元，藉以使告訴人同意購屋，而進行後
    續之簽約、付款程序，業經被告己○○陳明在卷，核與告訴
    人結稱：「價錢都是己○○告訴我的，當時說的總價是四百
    九十萬元（嗣更正為四百九十二萬元。」（見本院卷第一二
    七頁）、「一開始我只打算買房子，不買車位，四百九十萬
    元（嗣更正為四百九十二萬元）是只有房子的錢‧‧‧」（
    見本院卷第一二九頁），「（房子總價）是契約書上所寫的
    四百九十二萬元，我剛才所說四百九十萬元是說錯了。」（
    見本院卷第一三二頁）等語相符，並有不動產買賣要約承諾
    書（見九十二年度偵緝字第一三九八號偵查卷第七二、七三
    頁）及房地買賣契約書（見九十二年度偵字第四九四六號偵
    查卷第四八至五六頁）各一件在卷可憑。告訴人因誤信被告
    己○○所轉述，被告丙○○謊稱之交易價格及簽約下訂程序
    ，乃於九十一年六月四日，交付十五萬元予被告己○○，由
    其前往辦理簽約事宜，亦據告訴人指證：「‧‧‧己○○叫
    我在六月四日拿訂金給她，我依約在當天拿現金十五萬元給
    己○○‧‧‧」、「‧‧‧當時說的總價是四百九十萬元，
    當天給付給劉沛十五萬元是訂金‧‧‧」等語在卷（均見本
    院卷第一二七頁），核與被告己○○供稱：「‧‧‧六月四
    日是丙○○叫我去付訂金，我與庚○○約好在真鍋咖啡廳見
    面，我跟庚○○拿十五萬元訂金，並且告訴她我要去仲介那
    裡下訂金，當時沒有談到要簽要求承諾書的事情，當時只說
    是要去付訂金，但六月四日之前庚○○就已經跟我談好房價
    是四百九十二萬元，所以到了接待中心（臺北縣三重市○○
    路○段一○三號）我才用代理人的名義去簽要約承諾書‧‧
    ‧」等情相符（見本院卷第一五七頁），並有前開不動產買
    賣要約承諾書之記載可憑。被告丙○○雖辯稱告訴人對於買
    賣情節均屬知情云云，惟經告訴人否認在卷，參以告訴人身
    為買方，衡情自無明知與賣方條件並未合致，看屋時未能成
    交之原因亦未消滅之情形下，仍冒然交付訂金予非契約當事
    人之可能。被告丙○○空言否認誆稱買賣條件，誘使告訴人
    交付訂金云云，顯不足採。
  (四)九十一年六月四日，被告丙○○於被告己○○到場之前，即
    與丁○○商定要約承諾書，並交付其誠泰銀行新莊分行00
    0000000帳號，面額一百元之支票一紙（票號：ＰＣ
    0000000號）作為要約保證金，故於被告己○○攜帶
    訂金到場後，係由被告丙○○指示被告己○○辦理簽約事宜
    ，並簽收該十五萬元訂金，此據證人丁○○證稱：「‧‧‧
    六月四日丙○○先到，己○○才到，我和丙○○先簽包含車
    位五百四十萬元的要約承諾書，並且收受一百萬元之支票，
    後來己○○才到場，簽了另外一份不含車位的要約承諾書‧
    ‧‧」、「我完全是針對丙○○五百四十萬元之要約委託，
    己○○有拿出十五萬元，她沒有要交給我，我也不知道他們
    後來怎麼處理。」等語在卷（見本院卷第一五八頁），核與
    被告己○○指稱將該十五萬元交給被告丙○○等語相符，並
    有被告丙○○簽收之訂金單據一紙在卷可憑（見九十二年度
    偵字第四九四六號偵查卷第四四頁）。被告丙○○雖辯稱其
    有意連同車位購買後，再以扣除車位四百九十二萬元之價格
    ，轉售予告訴人云云；惟被告丙○○交付予丁○○作為要約
    保證金之前開支票，其支票帳戶早自九十一年五月二十三日
    起，即因存款不足，屢有退票記錄，嗣於九十一年七月十二
    日經列為拒絕往來戶，有誠泰銀行莊敬分行九十三年六月十
    七日誠泰銀敬字第九三○六八號函一件附卷可憑（見九十二
    年度偵緝字第一三九八號卷第一一八至一三三頁）；對甲○○等人亦尚有負債未能清償（詳見後述），足認被告丙○○
    當時之經濟狀況已稱困窘，難有餘裕供此四十八萬元（0000
    000-0000000=480000）之投資周轉使用，遑論該車位因無獨
    立之產權登記，移轉多所限制，已詳前述，衡諸常情亦非適
    合之投資標的，被告辯稱用以轉售獲利云云，亦不足採。
  (五)九十一年六月間，被告丙○○以其正從事不動產投資，獲利
    後即可清償積欠之債務，賣方如有違約情事，亦可要求以訂
    金（二十萬元）倍數計算之違約金，均可擔保債權人之債權
    獲償云云，勸說債權人甲○○同意具名擔任買受人，並於九
    十一年六月十一日，帶同甲○○前往臺北縣三重市○○路○
    段一○三號之東森房屋三重辦事處，辦理預付訂金程序，約
    定房地連同車位總價五百四十萬元，預付定金二十萬元，買
    方並應於九十一年六月二十二日下午四時，攜帶簽約金（含
    訂金）一百二十萬元前往東森房屋簽訂買賣契約，被告丙○○嗣亦於同年月十四日匯款二十萬元至丁○○之臺北銀行三
    重分行帳戶，此據證人丁○○（見本院卷第一五五頁）、甲○○（見本院卷第一七三至一七六頁）二人結證在卷，互核
    相符，並有丁○○之存摺影本一紙附卷可稽（見九十二年度
    偵字第四九四六號偵查卷第三九頁）。
  (六)被告丙○○另以屋主事務繁忙，無法出席簽約，其本身亦因
    居間轉售，不便出面為由，委託被告乙○○以賣方代理人身
    分依其指定條件與買方簽約，並應被告乙○○要求，出具以
    賣方陳海順、陳水永名義製作之授權書，用以證明授權情事
    等事實，其後並交付用以簽發該授權書之陳海順、陳水永印
    章，由被告乙○○代理賣方至「春億代書事務所」與告訴人
    簽約用印，並簽立協議書等情，則經被告乙○○陳明在卷，
    核與證人即代書戊○○證稱：「（買賣契約約定的事項）他
    們來我事務所簽約之前，就已經自行談好。」（見本院卷第
    一七七頁背面）、「因為丙○○、乙○○都有跟我提過說本
    件是丙○○向陳海順、陳水永購買房子之後，再轉賣給庚○○，所以都是丙○○跟我聯繫。」、「因為丙○○買房子，
    並沒有辦理過戶，所以沒有用丙○○的名義賣，因為他不是
    所有權人。」（見本院卷第一七九頁背面）、「因為雙方事
    前都已經談妥，只是形式上到我事務所簽約，所以我以為他
    們都已經充分了解情形，現場並無任何人有特別意見，所以
    就簽約」（見本院卷第一八一頁背面）等情相符；並有各該
    授權書（見九十二年偵字第四九四六號偵查卷第四二頁）、
    買賣契約書暨收款紀錄（見同前偵查卷第四八至五七頁）、
    車位過戶之協議書（見同前偵查卷第五九、六十頁）等件在
    卷可憑。而前開授權書、買賣契約書及協議書上之陳海順、
    陳水永簽名及印章，均非彼等所為，亦經陳海順結證在卷，
    訊之證人即與被告丙○○接洽之仲介丁○○亦稱：「（你當
    時認知是何人要買房子？）是丙○○要買房子，因為從頭到
    尾都是他跟我接洽」等語明確（見本院卷第一四九頁），益
    證本件賣方陳海順、陳水永等人，並無授權丁○○以外之人
    出售房屋，或賣予他人轉售之認識，自無出具前開授權書予
    被告丙○○使用之可能；參以丁○○本為受託出售不動產之
    人，如須簽訂買賣契約，自可通知陳海順、陳水永二人簽約
    ，或由彼二人授權其辦理相關事宜，斷無另行授權第三人代
    為處理之必要；遑論被告既已透過丁○○商定總價為五百四
    十萬元，已如前述，賣方焉可能同意簽訂總價為四百九十二
    萬之契約？被告丙○○辯稱買、賣雙方均已知情，賣方陳海
    順、陳水永同意授權其辦理本件簽約事宜云云，顯與前開事
    證有違，不足採信。
  (七)告訴人簽約時，即當場交付第一期價金：現金五萬元及中國
    信託商業銀行三重分行，帳號0000000000─○五
    號，支票號碼ＢＢ0000000號，面額一百萬元之本行
    （中國信託商業銀行三重分行）支票一紙，由自稱賣方代表
    之乙○○簽收；此據告訴人結證明確，核與被告乙○○供承
    之情節相符，並有記載收款紀錄之「備忘錄」及乙○○簽收
    之支票影本各一件在卷可憑（見九十二年度偵字第四九四六
    號卷第五七、五八頁）。被告乙○○簽收後，即於同日下午
    在臺北市○○路辦公室內，將前開一百零五萬元交予被告丙○○收執，亦據被告丙○○、乙○○二人供承在卷，互核相
    符。足見被告丙○○確有收取告訴人所交付之第一期購屋價
    款一百零五萬元甚明。
三、被告丙○○雖否認有何不法所有之意圖，辯稱：因得知告訴
    人欲購屋惟不欲連同車位一併購買，始由其以五百四十萬元
    購買房地及車位，再將房地轉賣庚○○，車位則可另外單獨
    售予他人，其目的僅在賺取價差之利潤，並無詐欺云云。惟
    按其於前述各項買賣環節間，各以不同之說詞分別對應買方
    即本件告訴人、銷售人員丁○○、友人甲○○、代書戊○○
    及本件被告乙○○與己○○，並極力避免出面參與各項書面
    契約之簽署，顯與一般投資簽約，親身參與以求權利獲得保
    障之情形有異；況被告丙○○除於九十一年六月十一日與東
    森房屋簽訂訂金收據後，在同年月十四日依約匯款二十萬元
    至丁○○指定之帳戶外，先後收取告訴人所交付之一百二十
    萬元，並未用以支付本件買賣價金，更與依約付款，免遭違
    約處罰，甚而解約損失之常情有違，足認被告丙○○並無完
    成買賣契約之真意，其對告訴人誆稱買賣條件及進度，使告
    訴人陷於錯誤而交付款項，顯屬詐術之施用甚明。況本件糾
    紛發生後，被告丙○○亦自承收受庚○○交付之二十萬元現
    金並保有一百萬元支票，惟丁○○已於九十一年七月十七日
    將丙○○交付之訂金二十萬元退還，此據丁○○證述在卷（
    見本院卷第一五○頁），並有上海商業儲蓄銀行面額二十萬
    元支票一紙及丙○○簽收退還訂金之切結書一紙附卷可憑（
    見九十二年度偵字第四九四六號卷第三八、四一卷），然被
    告丙○○竟先後以：「其中的二十萬元給丁○○，是作為本
    件買賣房屋的訂金，剩下的一百萬元，是因為庚○○後來不
    買，所以還是由我保管」、「（既然仍保留大部分的價金，
    為何不退還給告訴人？）我開本票的時候，我當時還沒有跟
    丁○○談解約的事情，我怕被丁○○沒收訂金」云云（見本
    院卷第二○六頁），拒不歸還訂金予告訴人，益徵其有為自
    己不法所有之意圖，其詐欺犯意甚明。本件事證明確，被告
    丙○○詐欺及偽造文書犯行均堪認定。
四、核被告丙○○所為，係犯刑法第三百三十九條第一項之詐欺
    取財罪，及刑法第二百十六條、第二百十條之行使偽造私文
    書罪。被告丙○○指示不知情之刻印業者偽刻陳海順、陳水
    永之印章各一枚，復利用不知情之同案被告己○○代其與庚○○接洽，再指示不知情之乙○○代為出面簽約，為間接正
    犯；公訴意旨認被告己○○、乙○○均應論以共同正犯，尚
    有未合（此部分詳後述己○○、乙○○無罪部分之說明）。
    被告丙○○偽造私文書後復持以行使，其偽造之低度行為為
    嗣後高度之行使行為所吸收，不另論罪；其偽造他人印章、
    蓋用印文及偽造署押所為，亦均為偽造私文書之部分行為，
    均不另論罪。被告丙○○行使偽造私文書之目的在於詐取庚○○之購屋價款，所犯上開詐欺取財罪與行使偽造私文書罪
    ，二罪間具有方法結果之牽連關係，應從一重之行使偽造私
    文書罪處斷。爰審酌被告丙○○不思正途，見庚○○有意購
    屋而起意詐騙之犯罪動機、目的，其利用己○○、乙○○犯
    罪之手段，侵害庚○○之財產金額達一百二十萬元，及犯後
    否認犯行、態度不佳，復未賠償庚○○之損害等一切情狀，
    量處如主文所示之刑。如附表所示偽造之印章、印文及署押
    （其名稱及數量均詳如附表），不問屬於犯人與否，均依刑
    法第二百十九條之規定沒收。
貳、無罪部分：
一、公訴意旨另以：被告乙○○、己○○與丙○○基於共同行使
    偽造私文書及意圖為自己不法所有之犯意聯絡，於九十一年
    五月間，得知庚○○有意購買房屋，明知陳海順、陳水永欲
    出售本件房地，且係委託丁○○代理出售，三人並未經陳海
    順、陳水永之授權，己○○竟向庚○○佯稱：屋主陳海順、
    陳水永所有之系爭房屋要賣，伊認識屋主，可以讓庚○○以
    較市價低廉一、二成之價格承購，並陪同庚○○前往上址看
    屋，復未經庚○○之授權，冒用庚○○之名義於九十一年六
    月四日與東森房屋仲介公司之丁○○簽訂系爭房屋之不動產
    買賣要約承諾書，足以生損害於庚○○、陳海順及陳水永。
    己○○復於同年翌（五）日向庚○○表示屋主欲以四百九十
    二萬元出售，訂金為十五萬元，庚○○不疑有他，即將購屋
    訂金十五萬元交付己○○轉交給房屋所有權人，之後己○○
    另通知庚○○於同年月十四日前往春億代書事務所，丙○○
    為取信庚○○，使其交付購屋價金，由丙○○擅自偽刻陳海
    順、陳水永之印章各一枚，並偽造陳海順、陳水永之授權書
    ，交由乙○○行使，並由乙○○向不知情代書戊○○及庚○○偽稱：其為所有權人陳海順、陳水永之代理人，且以系爭
    房屋正辦理分割手續無法出權狀正本為藉口，僅提供系爭房
    屋之權狀影本，而與庚○○簽訂系爭房屋買賣契約書，乙○○在上開契約書偽造人陳海順、陳水永之印文及署押，致使
    庚○○陷於錯誤，交付現金五萬元及面額一百萬元支票予乙○○，經乙○○以「陳海順、陳水永」之代理人名義簽收，
    並蓋用偽刻「陳海順、陳水永」印章於買賣契約書附件之備
    忘錄上，均足以生損害於陳海順、陳水永及庚○○，庚○○
    合計共支付一百二十萬元予乙○○、己○○二人，乙○○並
    將所收到庚○○給付之價金交付丙○○處理。詎庚○○簽約
    付款後，乙○○、己○○並未辦理系爭房地移轉登記事項，
    經庚○○詢問丁○○，始知屋主陳海順、陳水永並未委託丙○○、乙○○、己○○等人出售系爭房屋，亦未收到乙○○
    交付之售屋價金，庚○○始知受騙，因認己○○、乙○○亦
    與丙○○共同涉犯刑法第三百三十九條第一項詐欺取財罪，
    及第二百十六條、第二百十條之行使偽造私文書罪嫌。
二、按犯罪事實應依證據認定之，無證據不得認定犯罪事實，刑
    事訴訟法第一百五十四條第二項定有明文；又不能證明被告
    犯罪者，應諭知無罪之判決，同法第三百零一條第一項亦有
    明定。次按認定犯罪事實所憑之證據，雖不以直接證據為限
    ，間接證據亦包括在內；然而無論直接或間接證據，其為訴
    訟上之證明，須於通常一般之人均不致有所懷疑，而得確信
    其為真實之程度者，始得據為有罪之認定，倘其證明尚未達
    到此一程度，而有合理之懷疑存在時，即應為有利於被告之
    認定，更不必有何有利之證據，最高法院三十年上字第八一
    六號判例、七十六年臺上字第四九八六號判例參照。
三、公訴意旨認被告己○○、乙○○涉有上開罪嫌，無非係以被
    告己○○坦承介紹庚○○購屋，並將收取之訂金十五萬元交
    予丙○○，丙○○承諾給予佣金；被告乙○○坦承受丙○○
    指示以陳海順、陳水永名義簽約等語，及庚○○、陳海順、
    丁○○、戊○○之指證情節，暨授權書、不動產買賣要約承
    諾書、買賣契約書、備忘錄等為其論據。訊據被告己○○及
    乙○○，均堅決否認有何詐欺及偽造文書犯行，己○○辯稱
    ：伊係經丙○○告知其與屋主有親戚關係，可以較低價格出
    售，始介紹庚○○購屋，惟相關事宜均由丙○○與丁○○接
    洽處理，且因庚○○確實有意購屋，始向其收受訂金十五萬
    元並代理庚○○簽訂要約承諾書，並無偽造文書行為，事後
    有將該十五萬元交付丙○○，丙○○雖曾允諾俟買賣成立給
    予佣金，惟實際並未收取分文，並無詐欺行為等語；被告乙○○則辯稱：伊係因丙○○出具屋主之授權書，且告以相關
    買賣條件已由買賣雙方約定談妥，因而誤認有獲得屋主授權
    簽約之事實，始受丙○○之託以賣方代理人身分前往代書事
    務所簽約，伊僅於簽約時到場，對於本件買賣先前之洽談過
    程均不清楚，亦未從中獲利，並無詐欺或偽造文書可言。
四、經查：
  (一)庚○○經由己○○之告知得知本件房屋出售訊息後，曾自行
    前往現場看屋，業據庚○○及丁○○於本院證述明確，庚○○嗣並於己○○之介紹下同意以不含車位四百九十二萬元之
    價格買受該屋，亦為庚○○所自承，證人丁○○亦於九十一
    年六月四日依照庚○○出價之四百九十二萬元，與買方簽訂
    不動產買賣要約承諾書，代為向屋主提出要約而斡旋，此有
    該要約承諾書在卷可稽。是庚○○雖未於該要約承諾書買方
    立書人之處親自簽名，而係由己○○註記「立書人：庚○○
    代劉淑華（即己○○）」等語，惟庚○○既確有意購買本件
    不含車位之房屋，並同意以四百九十二萬元之價格向賣方提
    出要約，進而訂金十五萬元交付己○○協助下訂，足見庚○○應有授權己○○代為下訂及簽約之表示，縱己○○事先並
    未告知庚○○當日擬簽訂上開要約承諾書而簽立之，亦與庚○○欲購買上揭房屋之本意，並無違背，故此部分尚不得以
    偽造文書罪相繩，其理甚明；被告己○○辯稱並無偽造文書
    之故意等語，即屬可信。至於證人丁○○雖自始僅同意以五
    百四十萬元之總價連同車位及房屋一併出售，而係於不知情
    之狀況下，依丙○○之安排而與買方代理人己○○簽訂另一
    份不含車位、總價四百九十二萬元之要約承諾書，然該詐術
    施用行為僅為丙○○一人所為，業經本院認定如上，自與不
    知情之己○○無涉。公訴意旨認己○○有偽造九十一年六月
    四日要約承諾書之犯行云云，尚有未合。
  (二)被告乙○○曾於九十一年六月十四日前往「春億代書事務所
    」，以本件房屋賣方代理人之身分與庚○○簽訂買賣契約書
    ，並於契約書上代賣方陳海順、陳水永簽名並蓋印，同時收
    取庚○○支付之第一期價款一百零五萬元後，復於賣賣契約
    書後附備忘錄「收款人簽章」處蓋用陳海順及陳水永之印文
    等情，固為乙○○所坦承，核與庚○○、己○○、戊○○所
    述相符，並有該買賣契約書可稽。惟乙○○係應丙○○之要
    求，見丙○○出具填載完全之陳海順、陳水永授權書，並交
    付其二人之印章，於丙○○告知買賣雙方就買賣條件均已約
    定談妥之情形下，始允應前往代書事務所代理簽訂買賣契約
    等情，為被告丙○○所不否認；而依當時情形，買賣雙方於
    前往代書事務所簽約前，已於先前就買賣之細節談妥，當日
    僅為形式上之簽約等情，亦據戊○○證述綦詳（見本院卷第
    一八一頁反面）。堪認乙○○係於不知情之情況下聽信丙○○所言，誤信丙○○確受賣方之授權委託而出面代為簽約，
    雖事實上陳海順、陳水永從未授權有關本件房屋買賣之任何
    事宜，乙○○於該契約書上簽其二人之簽名及蓋印，客觀上
    縱屬未獲本人授權或同意之行為，惟因係受丙○○之利用，
    乙○○主觀上並無偽造文書之犯意甚明。公訴人認被告乙○○有於九十一年六月十四日買賣契約書及所附備忘錄上偽造
    陳海順、陳水永二人之印文及簽名，應構成偽造文書犯行云
    云，亦無可取。
  (三)查本件房屋買賣事宜均係由丙○○出面與仲介業者丁○○接
    洽，己○○僅於簽訂要約承諾書時出面，乙○○則未參與先
    前之商談過程等情，已據證人丁○○證述明確（見本院卷第
    一四五至一四六頁、第一四九頁），參以被告己○○收受庚○○交付之十五萬訂金後，原本係欲交付仲介丁○○，惟因
    丁○○表示已收受丙○○之訂金，故交付予丙○○，被告乙○○於簽訂買賣契約收受庚○○交付之現金五萬元及面額一
    百萬元支票後，亦旋同日全數交付丙○○，為丙○○所自承
    ，並有丙○○出具之收據及簽收單在卷可考，顯見己○○及
    乙○○並無獲得任何不法利益。本件僅係丙○○一人基於詐
    欺取財及偽造文書之犯意，佯稱欲轉售房屋庚○○，而利用
    不知情之己○○及乙○○遂行其犯行，己○○與乙○○二人
    自無詐欺及偽造文書犯行可言，公訴意旨認其二人與丙○○
    係共同謀議詐騙庚○○，尚乏依據，自無從認定己○○、乙○○有何詐欺犯行。此外，復查無其他積極證據，足資證明
    己○○、乙○○二人確有公訴人所指之詐欺取財及行使偽造
    私文書犯行，自不能證明其二人犯罪，而均應為無罪之諭知
    。
據上論斷，應依刑事訴訟法第二百九十九條第一項前段、第三百
零一條第一項，刑法第三百三十九條第一項、第二百十六條、第
二百十條、第五十五條、第二百十九條，罰金罰鍰提高標準條例
第一條前段，判決如主文。
本案經檢察官詹喬偉到庭執行職務
中　　華　　民　　國　　94　　年　　8 　　月　　25　　日
             　　 刑事第十一庭  審判長法　官　劉方慈
　　　　　　　　　　　　　　　　      法　官　陳正昇
                                      法　官　林庚棟
以上正本證明與原本無異。
如不服本判決，應於判決送達後十日內，向本院提出上訴狀。
                                      書記官  殷玉芬
中　　華　　民　　國　　94　　年　　8 　　月　　29　　日
附表：
┌──┬────────────────┬───┬───────────┐
│編號│   應    沒    收    之    物   │數  量│  備              註  │
├──┼────────────────┼───┼───────────┤
│(一)  │偽造之「陳海順」、「陳水永」印章│各壹枚│均未扣案              │
├──┼────────────────┼───┼───────────┤
│(二)  │九十一年六月八日授權書上偽造之「│各壹枚│影本見九十二年度偵字第│
│    │陳海順」、「陳水永」簽名        │      │四九四六號卷第四二頁  │
├──┼────────────────┼───┼───────────┤
│(三)  │九十一年六月八日授權書上偽造之「│各壹枚│影本見同上頁          │
│    │陳海順」、「陳水永」印文        │      │                      │
├──┼────────────────┼───┼───────────┤
│(四)  │九十一年六月十四日房地買賣契約書│各壹枚│影本見同上偵卷第四八至│
│    │上偽造之「陳海順」、「陳水永」簽│      │五六頁                │
│    │名                              │      │                      │
├──┼────────────────┼───┼───────────┤
│(五)  │九十一年六月十四日房地買賣契約書│計各玖│影本見同上偵卷第四八至│
│    │及所附備忘錄上偽造之「陳海順」、│枚    │五七頁                │
│    │「陳水永」印文                  │      │                      │
├──┼────────────────┼───┼───────────┤
│(六)  │九十一年六月十四日協議書上偽造之│簽名各│影本見同上偵卷第五九、│
│    │「陳海順」、「陳水永」簽名及印文│壹枚，│六十頁                │
│    │                                │印文各│                      │
│    │                                │貳枚  │                      │
└──┴────────────────┴───┴───────────┘
附錄本案論罪科刑法條全文
中華民國刑法第三百三十九條：
意圖為自己或第三人不法之所有，以詐術使人將本人或第三人之
物交付者，處五年以下有期徒刑、拘役或科或併科一千元以下罰
金。
以前項方法得財產上不法之利益或使第三人得之者，亦同。
前二項之未遂犯罰之。
中華民國刑法第二百十條：
偽造、變造私文書，足以生損害於公眾或他人者，處五年以下有
期徒刑。
中華民國刑法第二百十六條：
行使第二百十條至第二百十五條之文書者，依偽造、變造文書或
登載不實事項或使登載不實事項之規定處斷。
